【裁判字號】    95,訴,547
【裁判日期】    951204
【裁判案由】    台灣地區與大陸地區人民關係條例等
【裁判全文】
臺灣臺北地方法院刑事宣示判決筆錄      95年度訴字第547號
公  訴  人  臺灣臺北地方法院檢察署檢察官
被      告  乙○○
上列被告因違反臺灣地區與大陸地區人民關係條例等案件，經檢
察官提起公訴（九十四年度偵字第二四二一二號），於中華民國
九十五年十二月四日下午五時，在本院第三法庭宣示判決，出席
職員如下：
          法  官  游士珺
          書記官  林素霜
          通  譯  張秀鳳
法官起立朗讀判決主文、犯罪事實要旨、處罰條文、附記事項，
並告以上訴限制、期間及提出上訴狀之法院，且諭知記載其內容
：
一、主文：
    乙○○共同違反不得使大陸地區人民非法進入臺灣地區之規
    定，處有期徒刑肆月，如易科罰金以銀元佰元即新臺幣玖
    佰元折算壹日。緩刑年。
二、犯罪事實要旨：
    狄成華（另由本院以九十四年度訴字第一０七號審理中）與
    大陸地區真實姓名、年籍不詳自稱「劉禮森」之成年男子，
    為使大陸地區人民非法來臺工作，擬透過臺灣地區人民與大
    陸地區人民辦理假結婚，而使大陸地區人民得以探親名義來
    台，達成非法打工之目的。謀議既定後，先由狄成華在臺灣
    地區之報紙刊登廣告，內容為「短期工作可以賺新臺幣（下
    同）四萬到八萬或十萬不等」，欲招攬臺灣地區人民前往大
    陸地區辦理假結婚，並由狄成華以四萬至十二萬元不等之價
    格，提供往返大陸之機票及住宿費用，安排不具結婚真意之
    台灣地區人民前往大陸地區辦理假結婚。而乙○○自報紙閱
    得上開廣告後，即依廣告上刊登之電話與狄成華聯繫，並應
    允至大陸地區辦理假結婚，其即與狄成華、「劉禮森」共同
    基於使大陸地區人民非法進入臺灣、使公務員登載不實事項
    於職務上所掌公文書並行使該文書之犯意聯絡，經由狄成華
    之安排於九十二年二月二十七日前往大陸地區，與大陸地區
    人民甲○○一同前往福建省平潭縣公證處辦理結婚登記，而
    取得平潭縣公證處核發之「結婚證明書」。乙○○返台後，
    即於同年三月十三日將上開「結婚證明書」送海基會辦理認
    證，取得海基會所核發核對前開公證書正本與福建省公證員
    協會寄交之（二００三）榕公證內民字第2438號公證書副本
    相符之證明。乙○○即持前開「結婚證明書」與海基會所出
    具之證明文件，於同年三月十四日前往台北縣板橋市戶政事
    務所辦理與甲○○之結婚登記，使該管戶政事務所內僅有形
    式審查權之承辦公務員，將此不實之結婚事項登載於其職務
    上所掌管之公文書即戶籍登記資料內，並將乙○○之國民身
    分證配偶欄登載為甲○○，又核發載有不實結婚資料之戶籍
    謄本予乙○○，足生損害於戶政機關對於戶籍管理之正確性
    。乙○○隨後於同年三月二十六日至臺北市政府警察局中山
    分局中山一派出所填具願意擔保甲○○進入臺灣地區之「大
    陸地區人民進入臺灣地區保證書」，並出示前開不實之戶籍
    資料向該管派出所員警辦理對保手續而行使之，足生損害於
    該警察機關對於保證人與被保人身分關係審核之正確性。乙
    ○○接續於同年三月三十一日持上開「大陸地區人民進入臺
    灣地區保證書」、「結婚證明書」、海基會出具之證明及載
    有不實結婚資料之戶籍謄本等文件，並填載「大陸地區人民
    進入臺灣地區旅行證申請書」，以配偶來臺探親名義向內政
    部警政署入出境管理局申請大陸地區人民甲○○入境，而將
    上開文件交付該管承辦公務員審核，足生損害於內政部警政
    署入出境管理局對於入出境管制作業之正確性。嗣經內政部
    警政署入出境管理局實質審核後許可甲○○進入臺灣地區，
    並製發中華民國旅行證，俾甲○○得持以進入臺灣地區，甲
    ○○即於同年四月二十二日自桃園中正國際機場入境而非法
    進入臺灣地區。乙○○因此獲利八萬元。
三、處罰條文：
    修正前臺灣地區與大陸地區人民關係條例第七十九條第一項
    ，刑法第十一條前段、第二條第一項前段、第二百十六條、
    第二百十四條、第七十四條第一項第一款，修正前刑法第二
    十八條、第五十五條、第四十一條第一項前段，罰金罰鍰提
    高標準條例第一條前段、修正前罰金罰鍰提高標準條例第二
    條，現行法規所定貨幣單位折算新臺幣條例第二條。
四、附記事項：
    本案被告乙○○已依檢察官提出之協商條件，捐款一萬元至
    財團法人天主教善牧基金會，有華南商業銀行全行通收存款
    憑條副根一紙在卷可稽。參酌被告前無任何前科紀錄，有臺
    灣高等法院被告前案紀錄表一份在卷可稽，兼衡被告犯行雖
    已對我國勞工權益及社會治安造成損害，但其參與本案犯行
    之程度較輕，犯罪所得尚少，且其於犯罪後自始坦承犯行，
    已有悔意等情狀，認為給予其前述刑度及緩刑之諭知，並無
    不當。故被告與檢察官之協商合意並無刑事訴訟法第四百五
    十五條之四第一項所列之各款情形，本院爰不經言詞辯論，
    於協商合意範圍內為協商判決。
五、協商判決除有刑事訴訟法第四百五十五條之四第一項第一款
    於本訊問程序終結前，被告撤銷協商合意或檢察官撤回協商
    聲請者；第二款被告協商之意思非出於自由意志者；第四款
    被告所犯之罪非第四百五十五條之二第一項所定得以協商判
    決者；第六款被告有其他較重之裁判上一罪之犯罪事實者；
    第七款法院認應諭知免刑或免訴、不受理者情形之一，及違
    反同條第二項法院應於協商合意範圍內為判決；法院為協商
    判決所科之刑，以宣告緩刑或二年以下有期徒刑、拘役或罰
    金之規定者外，不得上訴。
六、如有前項所規定得提起上訴之例外情形，而不服本件判決，
    得自收受判決送達之日起十日內，向本院提出上訴書狀，上
    訴於第二審法院。
中    華    民    國    95    年    12    月    4     日
                                   書記官  林素霜
                                   法  官  游士珺
以上筆錄正本係照原本作成。
                                   書記官  林素霜
中    華    民    國    95    年    12    月    5     日
附錄論罪科刑法條：
臺灣地區與大陸地區人民關係條例第十五條：
左列行為不得為之：
一  使大陸地區人民非法進入臺灣地區。
二  招攬臺灣地區人民未經許可使之進入大陸地區。
三  使大陸地區人民在臺灣地區從事未經許可或與許可目的不符
    之活動。
四  僱用或留用大陸地區人民在臺灣地區從事未經許可或與許可
    範圍不符之工作。
五  居間介紹他人為前款之行為
臺灣地區與大陸地區人民關係條例第七十九條：
違反第十五條第一款規定者，處五年以下有期徒刑、拘役或科或
併科新台幣五十萬元以下罰金。
以犯前項之罪為常業者，處一年以上七年以下有期徒刑，得併科
新台幣一百萬元以下罰金。
第一項之未遂犯罰之。
中華民國刑法第214條
明知為不實之事項，而使公務員登載於職務上所掌之公文書，足
以生損害於公眾或他人者，處3年以下有期徒刑、拘役或5百元以
下罰金。
中華民國刑法第216條
行使第210條至第215條之文書者，依偽造、變造文書或登載不實
事項或使登載不實事項之規定處斷。


司法院資訊處製作；財團法人民間司法改革基金會備份。
